臺北高等行政法院判決
　　　　　　　　　　　　　　　　　　 95年度訴字第03687號
　　　　　　　　　　　　　　　.
原　　　告　視高科技股份有限公司
代　表　人　甲○○
訴訟代理人　丙○○○
被　　　告　行政院環境保護署
代　表　人　乙○○署長）住同.
訴訟代理人　李元德　律師
複代理人　　黃俊凱　律師
上列當事人間因廢棄物清理法事件，原告不服行政院中華民國95
年8 月31日院臺訴字第0950090378號訴願決定，提起行政訴訟。
本院判決如下：
    主  文
原告之訴駁回。
訴訟費用由原告負擔。
　　事  實
一、事實概要：
    原告係被告公告應負回收責任之資訊物品製造業者，應申報
    回收主要物品為監視器。被告於民國（下同）92年8月4日及
    8 月5日委託「立本臺灣聯合會計師事務所」至原告營業處
    辦理87年6月至92年4月期間之營業（進口）量相關帳籍憑證
    查證作業，查核結果發現原告未依行為時廢棄物清理法第15
    、16條規定辦理責任業者登記、申報營業（進口）量及繳納
    回收清除處理費，被告乃以92年10月9 日環署基字09200730
    7 7 號函（下稱「第1 次處分」）限期補繳新臺幣（下同）
    1,445,668 元，原告不服，檢附間接出口相關文件提起訴願
    ，經被告依法重新審查後，以93年6 月23日環署基字000000
    0000B 號函（下稱「第2 次處分」）變更第1 次處分金額在
    超過1,388,017 元整以外之部分撤銷（即變更為1,388,017
    元），嗣行政院訴願審議委員會以第1 次處分已不存在，於
    93年7 月13日為不受理之訴願決定。而原告於94 年4月26日
    再度檢附前次未符合間接出口要件之相關資料，請求被告重
    新查證，經向財政部基隆關稅局查詢比對後，僅核對列印出
    口報單2 份供參，其餘資料因放行時間已逾5 年或查無相關
    出口報單，而無從比對。被告依上開2 份出口報內容重新核
    算數量，同意扣抵應繳納回收清除處理費計51,450元，以94
    年10月28日環署基字第0940086705號函（下稱原處分）原告
    ，應補繳回收清除處理費計1,336,567 元。原告不服，提起
    訴願，經遭駁回，遂提起本件行政訴訟。
二、兩造聲明：
　(一)原告聲明：訴願決定及原處分均撤銷。
　(二)被告聲明：
    1.駁回原告之訴。
    2.訴訟費用由原告負擔。
三、兩造之主張：
　(一)原告主張之理由：
    1.原告為資訊物品製造業者，應申報回收物品為監視器。原
      告請求被告重新查證，因罰款部分早已外銷出口，又相關
      出口報單在基隆海關，被告竟命原告自行去調閱，惟原告
      並非報關行無法調閱，原告又去函告知被告無法調閱詳情
      ，期間公文來回，耽誤甚長時日，以致關稅局來文告知文
      件已過5年部分已銷毀，原告當初以內銷部份願意繳納，
      外銷部份全數已出口，故並無在國內造成環境污染之虞。
    2.原告於82年至93年間之間接外銷共14筆，原告實際均有當
      時所開發票、客戶通知之S／O、採購單作為憑藉。被告原
      先裁定14筆間接外銷，現改為12筆（303,455元；尾款）
      。針對尾款部分，可由原處內容看出原告已繳納1,033,11
      2 元，只因被告處理不當，尚有12筆以文件已銷毀為依據
      ，仍強制原告繳納。
    3.原告第1次於93年6月21日繳納540,000元、第2次於94年1
      月27日繳納493,112元。被告處分原告應繳納1,445,668元
      ，扣除已查出其中1筆57,650元及另1筆51,450元，實際應
      繳1,336,567元。惟若扣除原告已繳納303,455元未繳，主
      因是此金額確實全部為間接外銷（出口商暉橋公司及史普
      頓公司與原告來往訂單、發票及出口送貨地點以資證明）
      ，被告認事用法實有未合。
　(二)被告主張之理由：
    1.原處分業經被告以95年8月2日環署基字第0950061465號函
      （下稱第4 次處分）變更補繳金額為1,218,942 元，是原
      處分已因變更而不存在，原告提起本件撤銷訴訟即欠缺訴
      訟要件。
    2.縱不認為原處分已不存在，則原處分變更第2次處分，同
      意扣抵應繳費用51,450元，對原告而言即屬減少課費之授
      益處分，原告自無提起行政爭訟之權利保護必要，欠缺訴
      之利益。
    3.又倘認為第2次處分、原處分以及第4次處分均係變更第1
      次處分之授益處分，原告實應對第1次處分提起行政爭訟
      ，惟第1次處分業經行政院93年7月13日訴願決定不受理，
      並經教示救濟途徑及期間，惟原告未再提起行政訴訟，已
      逾起訴期間，自不得再循行政訴訟途徑請求救濟。
    4.原告起訴意旨仍無非在爭辯被告未以「12筆間接外銷出口
      報單」扣抵回收清除處理費為違法云云。惟原告始終未能
      提出符合間接出口扣抵要件之出口報單，且縱經被告依職
      權向財政部基隆關稅局調查證據，亦無法取得相關文件以
      憑核認，此均為訴願程序以來原告所不爭執之事實，故其
      所謂「12筆間接外銷出口報單」乙節，被告實無任何證據
      可供核認。
　　理  由
一、依74年11月20日修正施行之廢棄物清理法第10條之1 ，及90
    年10月24日修正施行同法第15條及第16條之規定，經公告為
    應負回收責任之物品或其包裝、容器之製造業者，應依規定
    辦理登記，並繳納回收清除處理費。
二、原告係被告公告應負回收責任之資訊物品製造業者，應申報
    回收主要物品為監視器。被告於92年8 月4 日及8 月5 日委
    託「立本臺灣聯合會計師事務所」至原告營業處辦理87 年6
    月至92年4 月期間之營業（進口）量相關帳籍憑證查證作業
    ，查核結果發現原告未依規定辦理責任業者登記、申報營業
    （進口）量及繳納回收清除處理費，被告乃以第1 次處分限
    期補繳1,445,668 元，原告不服，檢附間接出口相關文件提
    起訴願，經被告依法重新審查後，以第2 次處分對第1 次處
    分金額在超過1,388,017 元整以外之部分撤銷（即變更為
    1,388,017 元），嗣行政院訴願審議委員會以第1 次處分已
    不存在，於93年7 月13日為不受理之訴願決定。而原告於94
    年4 月26日再度檢附前次未符合間接出口要件之相關資料，
    請求被告重新查證，經向財政部基隆關稅局查詢比對後，僅
    核對列印出口報單2 份供參，其餘資料因放行時間已逾5 年
    或查無相關出口報單，而無從比對。被告依上開2 份出口報
    內容重新核算數量，同意扣抵應繳納回收清除處理費計51
    ,450元，以原處分撤銷超過原應補繳回收清除處理費1,336,
    567 元部分。原告不服，提起訴願，於訴願程序中，被告再
    以第4 次處分撤銷超過原應補繳金額1,218,942 元部分之事
    實，有會計師工作底稿及各次處分書附原處分卷及本院卷可
    證，復為原告所不爭執。
三、查上開原處分係就第2 次處分重新為實體審查，為第二次裁
    決性質，其內容雖有減少第2 次處分之不利部分，然仍課原
    告負擔，為另一新負擔處分，原告自可主張其權利受損害而
    提起行政救濟，救濟期間亦自原處分送達原告時起算( 未逾
    期) 。又第4 次處分僅係撤銷原處分之部分內容，原處分在
    課原告補繳金額1,218,942 元清除處理費負擔範圍內繼續存
    在。被告主張原處分不存在、原告無權利保護必要及應依第
    1 次處分計算救濟期間云云，均不足採。
四、原告既係被告公告應負回收責任之資訊物品製造業者，應申
    報回收主要物品為監視器，而未依規定辦理責任業者登記、
    申報營業（進口）量及繳納回收清除處理費，被告在5 年時
    效範圍內，命原告補繳自87年9 月至92年4 月之回收清除處
    理費，( 依應回收廢棄物責任業者管理辦法第6 條第1 項規
    定，於每單月30日前號繳納前2 個月之回收清除處理費，是
    87年6 月自8 月部分已逾5 年時效) ，揆諸首揭規定，即無
    不合。原告雖為如事實欄所載之主張。惟查：
( 一) 、製造或輸入之物品或其包裝、容器，不在國內廢棄或使
    用後不產生廢棄物之責任業者，得檢具相關證明文件扣抵營
    業量、進口量或辦理退費，此為廢棄物清理法第16條第3 項
    所明定。此種得扣抵營業量、進口量或辦理退費之事實，係
    回收清除處理費之減免要件，應由主張扣抵營業量、進口量
    或辦理退費者，就製造或輸入之物品或其包裝、容器，不在
    國內廢棄或使用後不產生廢棄物之事實，負客觀及具體之舉
    證責任。原告主張其製造監視器賣予他人出口，然其就出口
    事實，在原處分命補繳1,218,942 元清除處理費部分，無法
    提出事證證明，無從認定該事實存在，自無法免除該部分之
    繳納責任。
( 二) 、前述廢棄物清理法第16條第3 項並未規定，證明製造或
    輸入之物品或其包裝、容器，不在國內廢棄或使用後不產生
    廢棄物，必須提出口報單為證，出口報單為證明方法之一而
    己。且製造或輸入之物品或其包裝、容器，不在國內廢棄或
    使用後不產生廢棄物之事證，在責任業者之掌控範圍，其最
    知悉亦最能保存。原告就其出售予他人之監視器是否有出口
    ，本能事先掌控，保存資料以便扣抵營業量或辦理退費。詎
    原告未依法令規定理責任業者登記、申報營業量及繳納回收
    清除處理費，其未保存事證以證明出口事實，咎在原告，應
    自負其責，不應責怪他人。被告查獲原告違法事實，命其補
    繳，原告始要求被告向海關調取出口報單，部分逾保存時效
    無從調取，此係原告未依法令規定辦理責任業者登記、申報
    營業量及繳納回收清除處理費所致，自不得主張免負擔因此
    無法證明有無出口事實不明之不利益。原告責被告調閱公文
    來回，耽誤甚長時日云云，並不足採。
( 三) 、原告所主張出口商暉橋公司及史普頓公司與其來往訂單
    、發票及出口送貨地點，至多僅能證明出售予出口商之事實
    ，出口商實際有無出口，並無從證明，自無從為有利於原告
    之認定。
五、從而，原處分命原告補繳金額1,218,942 元清除處理費部分
    ，並無違法。訴願決定以原處分不存在而不受理原告之訴願
    ，理由雖有未洽，然駁回訴願結果相同，仍應予以維持。原
    告訴請撤銷，為無理由，應予駁回。
六、據上論結，本件原告之訴為無理由，爰依行政訴訟法第98條
    第3 項前段，判決如主文。
中    華    民    國    96     年     4     月   19   日
                        第三庭審判長法  官 姜素娥
                                    法  官 陳國成
                                   法  官 吳東都
上為正本係照原本作成。
如不服本判決，應於送達後20日內，向本院提出上訴狀並表明上
訴理由，如於本判決宣示後送達前提起上訴者，應於判決送達後
20日內補提上訴理由書（須按他造人數附繕本）。
中　　華　　民　　國　　96　　 年　　 4　 　月   19   日
 　　  　　　　　　　    　         書記官  張能旭
